【裁判字號】    97,交易,98
【裁判日期】    970623
【裁判案由】    過失傷害
【裁判全文】
臺灣嘉義地方法院刑事判決              97年度交易字第98號
公  訴  人  臺灣嘉義地方法院檢察署檢察官
被      告  甲○○
上列被告因過失傷害案件，經檢察官提起公訴（97年度偵字第29
56號），被告於本院行準備程序時就犯罪事實為有罪之陳述，經
本院改行簡式審判程序，判決如下：
    主  文
甲○○因過失傷害人，處拘役伍拾伍日，如易科罰金，以新台幣
壹仟元折算壹日。
    事實及理由
一、本件犯罪事實：
(一)甲○○於民國96年10月19日15時25分許，駕駛車牌號碼GB-6
    160 號自用小客車，沿嘉義市○○路由西向東方向行駛，行
    經該路往仁義潭及嘉義大學動物試驗場之交岔路口時，適有
    乙○○騎乘車號UYS-377 號輕型機車，亦沿嘉義市○○路由
    西向東方向行駛，欲左轉往嘉義大學動物試驗場方向行駛；
    甲○○本應注意汽車行經無號誌交岔路口時，應減速慢行，
    作隨時停車之準備，並應注意右轉彎時，應距交岔路口30公
    尺前顯示方向燈或手勢，駛至路口後再行右轉，且應注意車
    前狀況，保持安全間隔，隨時採取必要之安全措施，而當時
    天候晴、日間自然光線、路面乾燥無缺陷、無障礙物、視距
    良好，並無不能注意之情事，詎甲○○竟疏未注意，貿然右
    轉往仁義潭方向行駛，致其所駕駛之上開汽車右側車身與仍
    在直行狀態中尚未左轉之乙○○所騎上開機車左側車身發生
    碰撞，乙○○因而人車倒地，受有左足踝裂傷、左側腰部擦
    挫傷及左手肘擦挫傷等傷害。甲○○於肇事後立即將乙○○
    送往財團法人天主教聖馬爾定醫院（下稱聖馬爾定醫院）接
    受治療，於警員據報前往聖馬爾定醫院處理，尚不知何人肇
    事時，甲○○在場並主動向警員承認其為肇事者，自首而接
    受裁判。
(二)案經甲○○自首及乙○○訴由臺灣嘉義地方法院檢察署檢察
    官偵查起訴。
二、本件被告所涉犯者為刑法第284 條第1 項前段，非死刑、無
    期徒刑、最輕本刑為3 年以上有期徒刑之罪或高等法院管轄
    第一審案件。本院行準備程序時，被告就被訴事實為有罪之
    陳述，經告知簡式審判程序之旨，並聽取檢察官及被告之意
    見後，本院爰依刑事訴訟法第273 條之1 第1 項裁定進行簡
    式審判程序。故本件簡式審判程序之證據調查，依刑事訴訟
    法第273 條之2 之規定，不受同法第159 條第1 項、第161
    條之2 、第161 條之3 、第163 條之1 及第164 條至第170
    條規定之限制，合先敘明。
三、認定犯罪事實所憑證據：
(一)被告於警詢、偵查中之供述，以及本院審理中之自白。
(二)告訴人甲○○於警詢及偵查中之證述。
(三)嘉義市警察局交通隊製作之道路交通事故現場圖、道路交通
    事故調查報告表(一)、(二)及現場照片30張，以及自首情形紀錄
    表影本1紙。
(四)告訴人乙○○之聖馬爾定醫院診斷證明書1 紙。
(五)臺灣省嘉雲區車輛行車事故鑑定委員會97年4 月7 日嘉雲鑑
    970109字第0975800996號函1 紙。
四、論罪科刑：
(一)按汽車駕駛人行經無號誌之交岔路口，應減速慢行，作隨時
    停車之準備。汽車行駛時，駕駛人應注意車前狀況及兩車併
    行之間隔，並隨時採取必要之安全措施。右轉彎時，應距交
    岔路口30公尺前顯示方向燈或手勢，換入外側車道、右轉車
    道或慢車道，駛至路口後再行右轉。道路交通安全規則第93
    條第1 項第2 款、第94條第3 項、第102 條第1 項第4 款分
    別定有明文。被告駕駛自用小客車，於行經上開交岔路口時
    ，理應知悉並注意上述交通安全規則，以防止危險發生，佐
    以被告係合法領有駕駛執照之人，業據交通事故調查報告表
    記載明確，是其對於應遵守上開規定自應知之甚稔；且依卷
    附之道路交通事故調查報告表所載，本件交通事故發生時，
    天候晴、日間自然光線、路面乾燥、無缺陷、無障礙物、視
    距良好，被告並無不能注意之情事，詎其竟疏未注意上開規
    定，而貿然右轉，因而肇事致告訴人受傷。另依卷附照片及
    交通事故調查表，被告駕駛之上開汽車係右側車身撞擊告訴
    人騎乘之機車左側車身，由兩車撞擊點觀之，告訴人之機車
    應係在直行中尚未左轉之際，即與被告駕駛之汽車發生擦撞
    ；參酌臺灣省嘉雲區車輛行車事故鑑定委員會上開函覆意見
    ，亦認如告訴人騎乘之機車係在直行狀態中與被告之汽車發
    生擦撞，則被告駕駛自用小客車，行經無號誌交岔路口，未
    注意車前狀況與未保持安全間隔，擦撞告訴人之機車，為肇
    事原因。堪認被告確有過失，且其過失行為與告訴人之受傷
    結果間具有相當因果關係甚明。
(二)是核被告所為，係犯刑法第284 條第1 項前段之過失傷害罪
    。又被告於本件車禍事故發生後，即將告訴人送醫救治，並
    停留於醫院，在未有偵查犯罪職權之公務員發覺前，於警員
    據報前往醫院處理，尚不知肇事者為何人時，當場承認為肇
    事人等情，業據被告供述在卷，並有自首情形紀錄表在卷可
    佐（見本院卷第10頁、第14頁，惟自首情形紀錄表誤載被告
    當場承認為肇事人之地點為事故現場），參以被告事後並未
    逃避偵、審程序，堪認其係對偵查機關尚未發覺之犯罪自首
    而接受裁判，爰依刑法第62條前段之規定減輕其刑。
(三)茲依被告之供述（見本院卷第21頁）及卷附其臺灣高等法院
    被告前案紀錄表，審酌：被告國中畢業之智識程度，目前擔
    任出殯樂隊之鼓手，每月收入約新台幣7 、8 千元，與一同
    工作之朋友同住之生活狀況，無前科之素行，告訴人因本件
    車禍所受傷害程度，及被告之過失程度，犯後坦承犯行，但
    因經濟狀況不佳致無法與告訴人達成和解等一切情狀，並參
    酌公訴人以被告於肇事後留在現場將告訴人送醫，且自始坦
    承犯行，態度良好，惟未與告訴人達成民事和解，而具體請
    求判處被告拘役55日，被告及告訴人亦同意公訴人上開求刑
    （見本院卷第21至22頁），量處如主文所示之刑，並諭知易
    科罰金之折算標準，以示懲儆。
五、依刑事訴訟法第273 條之1 第1 項、第299 條第1 項前段、
    第310 條之2 、第454 條第1 項，刑法第284 條第1 項前段
    、第62條前段、第41條第1 項前段，刑法施行法第1 條之1
    第1 項、第2 項前段，判決如主文。
六、如不服本判決，應於判決送達後10日內向本院提出上訴狀，
    上訴書狀依法應敘述具體理由，如未敘述具體理由者，應於
    上訴期間屆滿後20日內補提理由書於本院（均應附繕本）。
    告訴人或被害人如對於本判決不服者，應具備理由請求檢察
    官上訴，其上訴期間之計算係以檢察官收受判決正本之日期
    為準。
本案經檢察官江金星到庭執行職務。
中    華    民    國    97    年     6    月    23    日
                    交通法庭  法  官  陳 蒨 儀
上列正本證明與原本無異。
中    華    民    國    97    年    6     月    25    日
                              書記官  楊 國 色
附錄本判決論罪法條全文：
刑法第284條第1項
因過失傷害人者，處6 月以下有期徒刑、拘役或5 百元以下罰金
，致重傷者，處1 年以下有期徒刑、拘役或5 百元以下罰金。


司法院資訊處製作；財團法人民間司法改革基金會備份。
